臺灣花蓮地方法院刑事判決　　　　　　　100年度訴字第135號
公　訴　人　臺灣花蓮地方法院檢察署檢察官
被　　　告　張宗南
選任辯護人　王政琬律師
上列被告因違反森林法案件，經檢察官提起公訴（ 100年度偵字
第576號），本院判決如下：
    主  文
張宗南結夥二人以上，為搬運贓物，使用車輛，竊取森林主產物
，累犯，處有期徒刑伍月，如易科罰金，以新臺幣壹仟元折算壹
日，併科罰金新臺幣捌仟玖佰玖拾貳元，罰金如易服勞役，以新
臺幣壹仟元折算壹日。
    事  實
一、張宗南前於民國96年間，因竊盜案件，經本院判處有期徒刑
    4月確定，於 96年10月15日易科罰金執行完畢；詎猶不知悔
    改，竟與林添松（已結）共同基於意圖為自己不法之所有之
    犯意聯絡，於99年4月中旬某日下午4時許，搭乘林添松所駕
    駛車牌號碼 0336-KR號之自小客車，前往花蓮縣秀林鄉木瓜
    山事業林區第 1林班地內，由張宗南在路邊等候接應，林添
    松則手持客觀上可作為兇器使用之登山鋤、鋸子等工具，爬
    上山坡竊取行政院農業委員會林務局花蓮林區管理處（下稱
    花蓮林區管理處）管領之森林主產物七里香生立木 1株（山
    價為新臺幣【下同】4,496元），2人並一同合力搬上上開車
    輛，以上開車輛搬運七里香生立木至花蓮縣花蓮市○○路 ○
    段71巷96號之後方林添松向張宗南所承租之空地上植栽。嗣
    因張宗南於犯罪未經發覺前，主動向森林暨自然保育警察花
    蓮分隊員警林玉輝自首，並接受裁判。
二、案經臺灣花蓮地方法院檢察署檢察官自動檢舉偵查起訴。
    理  由
一、按被告以外之人於審判外之言詞或書面陳述，除法律有規定
    者外，不得作為證據。又被告以外之人於偵查中向檢察官所
    為之陳述，除顯有不可信之情況者外，得為證據；被告以外
    之人於審判外之陳述，經當事人於審判程序同意作為證據，
    法院審酌該言詞陳述或書面陳述作成時之情況，認為適當者
    ，亦得為證據。當事人、代理人或辯護人於法院調查證據時
    ，知有第159條第1項不得為證據之情形，而未於言詞辯論終
    結前聲明異議者，視為有前項之同意，刑事訴訟法第159 條
    第1項、第159條之1第2項及第159條之5分別定有明文。查證
    人陳旭昌於警詢時之陳述，雖不合刑事訴訟法第159條第1項
    得為證據之要件，惟公訴人、被告張宗南及辯護人對於上開
    審判外之言詞陳述，均業於本院審理表示無意見，且迄於本
    案言詞辯論終結前亦未聲明異議，而本院審酌其言詞陳述作
    成之情況，核無違法取證及證明力明顯過低之瑕疵，亦認為
    以之作為證據為適當，又證人林添松於偵查中之陳述，亦無
    顯不可信之情形，故依上開規定，證人陳旭昌於警詢及證人
    林添松於偵查中之陳述，均具有證據能力。
二、訊據被告固不否認於上開時間與林添松一同前往上開地點，
    由林添松竊取七里香生立木後，與林添松一同將七里香生立
    木搬運上車，載往上開林添松向其承租之空地植栽等事實，
    然矢口否認有共同竊取森林主產物之犯行，辯稱：伊係受林
    添松委託搬東西，搬何物伊並不知情，且本件係伊主動向警
    方檢舉，應予獎勵云云；辯護人則以：被告欠缺共同竊取森
    林主產物之主觀認識等語置辯。經查：
（一）被告於上開時間與林添松一同前往上開地點，林添松要其
      幫忙搬東西，其到達上開地點才知道要幫忙搬木頭，其看
      到林添松將鋸子掛在腰間，還有登山鋤幫助攀爬，林添松
      走到懸崖上鋸七里香生立木後，將七里香生立木丟下來，
      其與林添松一同將七里香生立木搬運上車，載往上開林添
      松向其承租之空地植栽，業據被告於偵查中坦承在卷，核
      與證人林添松於偵查中證述之情節大致相符。又本案遭竊
      地點為國有林班地，警方在林添松承租之空地上查扣七里
      香生立木與遭盜採現場遺留之殘枝切口鋸痕相吻合等情，
      亦據證人陳旭昌於警詢時證述明確，並有贓物保管條收據
      、現場會勘紀錄、花蓮林區管理處森林被害告訴書、房屋
      租賃契約各 1份、現場及採證照片14張附卷足憑，堪信被
      告此部分所述為真實。
（二）被告雖以前詞置辯，惟按 2人以上共同實行犯罪之行為者
      ，皆為正犯，刑法第28條定有明文。復按共同正犯之意思
      聯絡，不限於事前有所協議，其於行為當時，基於相互之
      認識，以共同犯罪之意思參與者，亦無礙於共同正犯之成
      立；意思之聯絡並不限於事前有所謀議，即僅於行為當時
      有共同犯意之聯絡者亦屬之，且其表示之方法，亦不以明
      示通謀為必要，即相互間有默示之合致，亦無不可（最高
      法院73年臺上字第1886號、第2364號判例意旨參照）。是
      被告縱於行為前對於與林添松一同竊取國有七里香生立木
      乙情並無認識，然其到達上開國有林班地後，見林添松持
      鋸子及登山鋤等物，攀爬懸崖鋸取七里香生立木，即已明
      知林添松係竊取國有林班地之七里香生立木，卻仍應林添
      松之要求，與林添松一同將七里香生立木搬運至車上，運
      載至林添松向其承租之空地上，而參與竊取森林主產物罪
      之構成要件行為。足認被告與林添松有共同竊取國有七里
      香生立木之犯意聯絡與行為分擔甚明。是被告及其辯護人
      辯稱：被告不知搬運何物，並無犯罪之主觀認識云云，不
      足採信。從而，本件事證明確，被告犯行堪以認定，應依
      法論科。
三、按所謂森林「主產物」，係指生立、枯損、倒伏之竹木及餘
    留之根株、殘材，國有林產物處分規則第3條第1款定有明文
    ，本件被竊七里香生立木，自係為森林主產物。核被告所為
    ，係犯森林法第52條第1項第4款、第6款之結夥2人以上，為
    搬運贓物使用車輛之加重竊取森林主產物罪。又被告 2人為
    竊取森林主產物所攜帶之登山鋤、鋸子，客觀上對人之生命
    、身體、安全足以構成威脅，為具有危險性之兇器，其所為
    雖亦構成於森林法第50條之竊取森林主產物罪，本應依刑法
    第321條第1項第3款攜帶兇器竊盜罪論處，惟森林法第52 條
    第1項第4款、第 6款之規定為同法第50條之特別規定，故應
    優先適用森林法第52條第1項第 4款、第6款規定論罪，不再
    論以森林法第50條、刑法第321條第 1項第3款之罪，附予敘
    明。被告與林添松間就上開犯行，有犯意聯絡及行為分擔，
    為共同正犯。被告於96年間，因竊盜案件，經本院判處有期
    徒刑4月確定，於 96年10月15日易科罰金執行完畢等情，有
    臺灣高等法院被告前案紀錄表 1份在卷可稽，其前受有期徒
    刑執行完畢，於 5年內故意再犯本件有期徒刑以上之罪，為
    累犯，應依刑法第47條第 1項規定加重其刑。被告於有偵查
    權限之機關發覺前，向前揭警員林玉輝自首，坦承犯行，有
    警詢筆錄 1份在卷可稽，嗣接受本院裁判，合於自首之規定
    ，爰依刑法第62條前段之規定，減輕其刑，並先加後減之。
    爰審酌被告前有竊盜、贓物等前科紀錄，素行不佳，有臺灣
    高等法院被告前案紀錄表 1份在卷足參，所竊取森林主產物
    數量非多，對森林資源所生危害尚非至鉅，被告自首所犯後
    ，於本院審理時又否認犯行等一切情狀，量處如主文所示之
    刑，並諭知易科罰金之折算標準。
四、又犯森林法第52條之加重竊取森林主、副產物罪，應併科之
    罰金以贓額2倍以上5倍以下為其額度；所謂「贓額」係指其
    竊取之森林主、副產物之價額；且贓額之計算，係以山價為
    準，並不以交易價格之市價為準（最高法院86年度臺上字第
    6566號及81年度臺上字第1758號判決意旨參照）。本案被告
    所竊之森林主產物七里香生立木 1株，經查定之山產價價格
    （總售價扣除總生產費 ）為4,496元，此有花蓮林區管理處
    99 年11月11日花新政字第 0998311513號函暨檢附價格查定
    書1份在卷可稽，爰依森林法第52條第1項規定，併科贓額 2
    倍之罰金即 8,992元，罰金部分並諭知易服勞役之折算標準
    。
據上論斷，應依刑事訴訟法第299條第1項前段，森林法第52條第
1項第4款、第6款，刑法第11條前段、第28條、第47條第1項、第
62條前段、第41條第1項前段、第42條第3項前段，判決如主文。
本案經檢察官林英正到庭執行職務。
中    華    民    國   100    年    6     月    9     日
                  刑事第三庭   審判長法官 李世華
                                     法官 吳育汝
                                     法官 湯國杰
以上正本證明與原本無異。
如不服本判決應於收受送達後10日內向本院提出上訴書狀，並應
敘述具體理由。其未敘述上訴理由者，應於上訴期間屆滿後20日
內向本院補提理由書(均須按他造當事人之人數附繕本)「切勿逕
送上級法院」。告訴人或被害人如對於本判決不服者，應具備理
由請求檢察官上訴，其上訴期間之計算係以檢察官收受判決正本
之日期為準。
中    華    民    國   100    年    6     月    9     日
                                     書記官
附錄本判決論罪之法律條文：
森林法第52條：
竊取森林主、副產物而有左列情形之一者，處 6 月以上 5 年以
下有期徒刑，併科贓額 2 倍以上 5 倍以下罰金：
一、於保安林犯之者。
二、依機關之委託或其他契約，有保護森林義務之人犯之者。
三、於行使林產採取權時犯之者。
四、結夥二人以上或僱使他人犯之者。
五、以贓物為原料，製造木炭、松節油、其他物品或培植菇類者
    。
六、為搬運贓物，使用牲口、船舶、車輛，或有搬運造材之設備
    者。
七、掘採、毀壞、燒燬或隱蔽根株，以圖罪跡之湮滅者。
八、以贓物燃料，使用於礦物之採取，精製石灰、磚瓦或其他物
    品之製造者。
前項未遂犯罰之。
第 1 項第 5 款所製物品，以贓物論，沒收之。